【裁判字號】    92,交抗,544
【裁判日期】    920722
【裁判案由】    違反道路交通管理處罰條例
【裁判全文】
臺灣高等法院交通事件裁定                        九十二年度交抗字第五四四號
    抗  告  人
    即受處分人  甲○○
右抗告人因違反道路交通管理處罰條例案件，不服台灣台北地方法院中華民國九十二
年五月十二日裁定（九十二年度交聲字第五四一號），提起抗告，本院裁定如左：
    主  文
抗告駁回。
    理  由
一、原裁定意旨略以：
（一）異議意旨略以：(1)道路交通管理處罰條例第十二條第一項第七款之處罰對象為
      「已領有號牌而未懸掛或不依指定位置懸掛」。核其構成要件，係指車主有掛
      牌之作為義務而不作為，故以車主為處罰對象，本件並非車主即受處分人甲○
      ○領有號牌未懸掛之情形，而是受處分人領有號牌且有懸掛，嗣因非可歸責於
      受處分人甲○○之事由，致一時不能懸掛，此非本項處罰對象。(2)本件違反道
      路交通管理事件舉發通知單，其違規事實欄中載明「未懸掛前號牌，未出示證
      明」，核其意旨，乃為「如出示證明，縱已領有號牌而未懸掛，即不受處罰」
      ，意即，純粹未懸掛號牌之事實，並不當然構成道路交通管理處罰條例第十二
      條第一項第七款之處罰要件，如此，例如汽車號牌失竊一時無法懸掛等情，均
      為法無明文規定，而為一般大眾信賴不應受處罰之情形，從而本件即有違行政
      行為應保護人民正當合理信賴之違法。(3)本件舉發當時，員警即進行現場蒐證
      ，將車輛前後均予照相存證，益可證明，保險桿脫落係新痕跡，亦係剛發生的
      事實，縱本件實際駕駛人周希誠將該前保險桿置於車內，亦發生事實上無法懸
      掛之未懸掛或不依指定位置懸掛構成要件，而周希誠於收受舉發單次日民國九
      十一年八月十四日，迅即將前保險桿修復為可懸掛號牌狀態，並將此等事實向
      原處分機關臺北市交通事件裁決所陳明，卻仍受吊銷號牌及行政罰鍰之處罰，
      核此處罰已有逾越道路交通管理處罰條例第十二條第一項第七款之裁量授權目
      的，其吊銷之處分亦發生不合比例之法律過當界線云云。
（二）查受處分人所有之車號ＧＩ－三四九六號自用小客車，於民國九十一年八月十
      三日下午一時四十分許，由駕駛人周希誠駕駛至國道一號公路南向二十三點五
      公里處，因未懸掛前號牌，經原舉發單位內政部警政署國道公路警察局第一警
      察隊隊員攔停，以違反道路交通管理處罰條例第十二條第一項第七款當場舉發
      ，並依違反道路交通管理事件統一裁罰基準及處理細則第十一條第一項第一款
      填載查明受處分人資料後，再交付被查獲之駕駛人周希誠代收。嗣受處分人逾
      越應到案期限九十一年八月二十八日三十日以上未繳納罰鍰亦無提出申訴，由
      原處分機關於九十一年十一月五日逕行裁罰五千八百元並號牌吊銷、同年十二
      月二日送達受處分人，受處分人於九十一年十二月三日方向原處分機關提出申
      訴，經原處分機關函原舉發單位調查，認舉發無誤，並由原處分機關於九十二
      年四月八日二次開立裁決書並送達受處分人；受處分人仍不服，於法定期間內
      具狀聲明異議。
（三）經查，受處分人具狀自承ＧＩ─三四九六號自用小客車確有前號牌脫落而未懸
      掛，即駕駛上路之行為，核與原舉發單位調查結果相符，僅以上開異議意旨置
      辯，經查：
    (1)道路交通管理處罰條例對於汽車違規之處罰，有處罰實際駕駛人者，有不問遭
      查獲違規時實際駕駛人為何，仍予處罰汽車所有人者，在後者之情形，乃行政
      罰課予汽車所有人一定維持其所有汽車符合法規規定之行政法上作為義務，該
      條例第十二條第一項第七款規定，乃以「汽車有已領有號牌而未懸掛或不依指
      定位置懸掛者」之結果為處罰構成要件，而課予汽車所有人作為義務並處罰之
      ，初不問造成「汽車有已領有號牌而未懸掛或不依指定位置懸掛者」之情形者
      係汽車所有人或實際駕駛人。受處分人於出借前開汽車與周希誠時，應負有檢
      查車輛有無瑕疵，是否堪以行駛，是否有違反相關交通法規所列規定而不得駕
      駛上路情事之義務，受處分人應注意檢查、未注意檢查、又無不能注意檢查之
      事由而未注意，顯然對此一違反道路交通管理處罰條例之結果應負責任（司法
      院大法官會議釋字第二七五號解釋意旨參照），受處分人空言非可歸責，當不
      足採。所幸，本案僅係前保險桿並號牌脫落，若係該車有危害行車安全之重大
      瑕疵（例如煞車損壞等）而受處分人未予檢查即出借與周希誠，豈不可能造成
      該車上乘客生命、身體、財產之損失？
    (2)行政法上信賴保護原則，係指如行政機關之行為罔顧人民值得保護之信賴，而
      使其遭受不可預計之負擔或喪失利益；且若非基於保護或增進公共利益之必要
      而對其利益之損失予以補償或因人民有忍受之義務外，不得為之。構成信賴保
      護者，應具有以下要件：必須有一個足以令人民產生信賴之國家行為存在；
      人民因信賴而展開具體的信賴行為表現；信賴值得保護。舉發違反道路交
      通管理事件通知單之違規事實欄乃係執行勤務之警察對於舉發違規事實之簡述
      ，無礙於受處分人之行為是否該當舉發違反法條而應受裁罰之結果，此與信賴
      保護原則全然無涉。至於受處分人所稱「例如汽車號牌失竊一時無法懸掛等情
      ，均為法無明文規定，而為一般大眾信賴不應受處罰之情形，從而本件即有違
      行政行為應保護人民正當合理信賴之違法。」云云，更屬受處分人個人對於法
      條之解讀，不僅於法無據，亦不符前開信賴保護原則之前提。
    (3)汽車有已領有號牌而未懸掛或不依指定位置懸掛之情形，若可歸責於汽車所有
      人，即應適用道路交通管理處罰條例第十二條第一項第七款處汽車所有人罰鍰
      ，並禁止其行駛，且應再依同條第二項規定牌照、號牌吊銷之；此乃法律明文
      之規定，執法者僅能依法行事，當無衡情裁量是否處罰之餘地，受處分人所謂
      「核此處罰已有逾越道路交通管理處罰條例第十二條第一項第七款之裁量授權
      目的，其吊銷之處分亦發生不合比例之法律過當界線」云云，委無可採。
（四）綜上所述，受處分人所有之前開汽車確有已領有號牌而未懸掛之情事，從而原
      處分機關依道路交通管理處罰條例第十二條第一項第七款及同條第二項規定，
      並因受處分人逾越應到案期限三十日以上，繳納罰鍰或逕行裁決處罰，依受處
      分人違規時所應適用之九十年五月三十日發布之違反道路交通管理事件統一裁
      罰標準及處理細則，裁處受處分人罰鍰五千八百元並吊銷號牌，於法並無不合
      ，受處分人仍執前詞聲明異議，為無理由，應予駁回。
二、抗告意旨除重申前述異議理由外，猶以抗告人之觀點自行就道路交通管理處罰條
    例第十二條第一項第七款之規定為解釋，指摘裁罰機關濫用裁量權，其所為裁處
    有違信賴保護原則，認原裁定認定事實錯誤，致有適用法規錯誤之違法云云。
三、本院查：抗告人以其將車出借與第三人周希誠使用，故無法得知其所有之ＧＩ─
    三四九六號小客車領有號牌未懸掛之情形，故本件實係抗告人（即所有人）領有
    號牌且已懸掛，惟因非可歸責於抗告人之事由，致一時不能懸掛，此一不能懸掛
    之情形，並不該當道路交通管理處罰條例第十二條第一項第七款。惟查抗告人即
    受處分人甲○○於出借前開汽車與周希誠時，應即負有檢查車輛有無瑕疵，是否
    堪以行駛，是否有違反相關交通法規所列規定而不得駕駛上路情事之義務，且其
    將該車出借予周希誠時，該車之號牌既已有不能懸掛之情形，若抗告人於出借當
    時確有履行其檢查義務，當知其所有前開車輛有號牌無法懸掛之情形而不能行駛
    ，當不能再出借與第三人使用，乃受處分人應注意檢查、未注意檢查、又無不能
    注意檢查之事由而未注意，原審因認其對此一違反道路交通管理處罰條例之結果
    應負責任。而認原處分機關依道路交通管理處罰條例第十二條第一項第七款及同
    條第二項規定，並因受處分人逾越應到案期限三十日以上，繳納罰鍰或逕行裁決
    處罰，依受處分人違規時所應適用之九十年五月三十日發布之違反道路交通管理
    事件統一裁罰標準及處理細則，裁處受處分人罰鍰五千八百元並吊銷號牌，於法
    並無違誤或不當，乃裁定駁回抗告人在原審之異議，經核原裁定認事用法，尚無
    違誤。抗告人猶執前詞，以其個人觀點解讀前開道路交通管理處罰條例第十二條
    第一項第七款之構成要件，其所為辯解不僅於法無據，且不符抗告人所主張之行
    政法上信賴保護原則，其抗告為無理由，應予駁回。
四、據上論結，應依道路交通案件處理辦法第二十六條，刑事訴訟法第四百十二條，
    裁定如主文。
中      華      民      國    九十二    年      七      月    二十二    日
                              台灣高等法院交通法庭
                                  審判長法  官  楊  照  男
                                        法  官  王  詠  寰
                                        法  官  陳  炳  彰
右正本證明與原本無異。
不得再抗告。
                                        書記官  沈  秀  容
中      華      民      國    九十二    年      七      月    二十四    日


司法院資訊處製作；財團法人民間司法改革基金會備份。
